【裁判字號】    96,上易,125
【裁判日期】    970109
【裁判案由】    賭博
【裁判全文】
臺灣高等法院高雄分院刑事判決         96年度上易字第125號
上  訴  人  臺灣高雄地方法院檢察署檢察官
上  訴  人
即  被  告  丑○○
上  訴  人
即  被  告  丁○○
共     同
選任辯護人  蔡錫欽  律師
            蘇勝嘉  律師
上  訴  人
即  被  告  戊○○
被      告  寅○○
            己○○
                      20號
            丙○○
            辰○○
            庚○○
            癸○○
                      之1
            子○○
            乙○○
            卯○○
            甲○○
上列上訴人等因被告等賭博案件，不服臺灣高雄地方法院95年度
易字第1447號中華民國95年11月30日第一審判決（起訴案號：臺
灣高雄地方法院檢察署95年度偵字第16274 、18443 號），提起
上訴，本院判決如下：
     主  文
上訴駁回。
     事  實
一、丑○○領有電子遊戲場營利事業登記證，在高雄市○○區○○路342 號經營「長紅娛樂廣場」（起訴書誤載為長紅電子
    遊藝場），為長紅娛樂廣場之實際負責人，在上址擺設附表
    二編號1 至編號8 所示之電動機具柏青哥機台200 台，經營
    電子遊戲場，詎竟基於賭博之犯意，並以月薪新台幣（下同
    ）18,000元僱用與之有賭博犯意聯絡之丁○○負責管理現場
    及兌換賭金工作，僱用不知情之丙○○、辰○○、庚○○、
    癸○○、子○○、乙○○、卯○○、甲○○、寅○○、己○○、午○○負責兌換代幣、寄存卡、照護機台等工作。賭博
    之方式係由賭客以1,000 元兌換代幣50枚之比例後，將代幣
    投入任選之店內柏青哥機台，每投1 枚代幣於機台內即出現
    40 顆 小鋼珠，以出現之小鋼珠押注，如押中即賠付若干倍
    數之小鋼珠，如未押中則沒入押注之小鋼珠；賭客累積小鋼
    珠至一定數量後，得以「計珠器」洗珠計算後列印數量單據
    之「寄珠單」，持向櫃檯服務人員登載於寄卡簿、寄卡日報
    表後換取寄存卡，再由賭客將寄存卡交給丁○○計算後，依
    丁○○指示至店外停車場領取所兌換現金，以每張寄存卡兌
    換1,000 元現金之方式，共同以上開電動機具與不特定人賭
    博財物。嗣於95年6 月12日22時許、23時許及13日凌晨時分
    ，巳○○、戊○○、陳君中（巳○○、陳君中均另案經檢察
    官依職權為不起訴處分）各基於在公眾得出入之場所賭博財
    物之犯意，在先後前往上開長紅娛樂廣場把玩柏青哥機台，
    迄於翌日2 時53分許，巳○○將贏得小鋼珠兌換寄存卡8 張
    交付丁○○，再依丁○○指示至上開停車場鋼鍋內拿取8,00
    0 元現金時，為埋伏店外警員目擊，並尾隨騎車離開之巳○○至高雄市○○區○○路、富國路口將其逮捕，並扣得巳○○賭博所得之現金8,000 元；戊○○則至翌日3 時許，將贏
    得小鋼珠兌換寄存卡12張後交付丁○○，再由不詳姓名之成
    年人將賭資轉交給不知情顧客辛○○將上開兌換賭資12,000
    元塞入戊○○上衣口袋內；陳君中於同日凌晨3 時許，將贏
    得小鋼珠兌換寄存卡14張交付丁○○，依丁○○指示至上開
    停車場，向不知情之不詳名籍成年男子，領取兌換之現金
    14,000元後，再度進入「長紅娛樂廣場」繼續把玩時，為警
    持臺灣高雄地方法院法官所核發之搜索票前往上址搜索時查
    獲扣得戊○○、陳君中賭博所得之現金12,000元、14,000元
    ；並於當場查扣附表二所示之機台、周轉金；於店內扣得丑
    ○○所有供賭博行為所用之附表三所示之代幣等物及丑○○
    所有之監視系統4 台、訊號轉換器2 台。
二、案經高雄市政府警察局左營分局報請臺灣高雄地方法院檢察
    署檢察官偵查起訴。
     理  由
壹、證據能力部分：
一、按被告以外之人於審判外之陳述，雖不符前4 條之規定，而
    經當事人於審判程序同意作為證據，法院審酌該言詞陳述或
    書面陳述作成時之情況，認為適當者，亦得為證據，刑事訴
    訟法第159 條之5 定有明文；其立法理由係以傳聞證據未經
    當事人之反對詰問予以核實，乃排斥其證據能力。惟當事人
    如放棄對原供述人之反對詰問權，於審判程序表示同意該等
    傳聞證據可作為證據，此時，法院除認該傳聞證據欠缺適當
    性外，自可承認其證據能力。
二、證人即賭客陳君中、辛○○、丁○○於警詢中之證述，就被
    告丑○○、戊○○而言，係審判外之陳述，證人巳○○、陳
    君中、辛○○於警詢中之證述，就被告丁○○而言亦係審判
    外之陳述，惟檢察官與被告丑○○、丁○○、戊○○及被告
    丑○○、丁○○之選任辯護人於本院均明示同意得為證據（
    見本院上易(一)卷第103 頁），本院審酌該證據作成並無不適
    當或違法之情事，且上開警詢中之陳述為認定被告丑○○、
    丁○○、戊○○等犯罪實所必要，依上開刑事訴訟法之規定
    ，自有證據能力。
三、按被告以外之人於檢察事務官、司法警察官或司法警察調查
    中所為之陳述，與審判中不符時，其先前之陳述具有較可信
    之特別情況，且為證明犯罪事實存否所必要者，得為證據，
    刑事訴訟法第159 條之2 定有明文。是於符合前開法律所列
    條件下，仍承認上開陳述之證據適格。而證人「先前不一致
    之陳述」，係指先前於審判外陳述之人現於法院作證，且該
    審判外之陳述與該證人於審判中之證詞相較有不一致之情形
    。因此後者既於審判中作證，即處於法院得親自觀察證人前
    後陳述不一致之反應，以判斷究何者較為可採，且就詰問而
    言，因該證人現於法院作證，被告不但得對證人現在之證詞
    進行詰問，亦得對其先前陳述為詰問，即對於先前不一致之
    陳述為詰問。因此，法院於審理時既已賦予被告或其辯護人
    於審判中親自詰問證人之機會，被告對於任何各該證人於警
    詢、偵查、或審理中有何不利於被告之證述，均有表示意見
    之機會，如法院認為先前之陳述較可信、更有證據價值時，
    自得為證據。證人巳○○於警訊中證稱：是由一名身穿白襯
    衫之店內男子叫我去該店停車場內一個鍋子內拿錢，而其於
    本院審理時則證稱：是向旁邊的客人換的等語，先後所述不
    一致，惟其於本院審理時亦證稱：應以警詢時所證為準等語
    ，本院審酌其於檢察官偵查中及本法院審理時均未抗辯偵訊
    之人員有對其不法取供，且於法院審理中在被告丁○○等人
    面前為證述，壓力較大等情觀之，其於警訊中所證應有較為
    可信，且為認定被告丁○○等人犯罪事實所必要，依前揭說
    明，自有證據能力。
貳、被告丑○○、丁○○、戊○○上訴駁回部分：
一、訊據上訴人即被告丑○○對於其係「長紅娛樂廣場」之實際
    負責人，另訊據上訴人即被告丁○○對於其係受僱於上開娛
    樂廣場擔任兌換代幣、機台修理、清潔等工作之事實，固均
    供認不諱，惟矢口否認有公訴人所指之賭博犯行。被告丑○○辯稱：「長紅娛樂廣場」並無兌換金錢之行為，且店內機
    台上均有標明「恕不換現金」，如員工私底下賭博，伊亦無
    從防範云云。被告丁○○則辯稱：伊當時只有受理寄存卡，
    並未兌換現金云云。另訊據上訴人即被告戊○○亦矢口否認
    有事實欄所載賭博犯行，辯稱：伊雖有在「長紅娛樂廣場」
    把玩柏青哥機台，但沒有賭博財物，辛○○所交付12,000元
    是為了清償之前積欠的借款，當時係警員要伊從口袋拿錢出
    來，伊就拿出來云云。
二、經查：
  (一)證人巳○○於本院審理時證稱：因事情已經過1 年多，現在
    已記不得等語（見本院(二)卷第49頁）。而其警詢中證稱：「
    （問：警方於95年6 月13日2 時53分許，發現你在左營區○○路342 號長紅娛樂廣場向該店店員兌換賭資後，並在離去
    時被尾隨之警方於95年6 月13日2 時55分許，在高雄市○○
    區○○路與富國路口當場攔截查獲，是否屬實？）實在」、
    「（問：你當時打玩何種機台？該機台是以何種方式打玩？
    累積之珠數多少？可兌換幾張寄存卡？可兌換多少賭資？）
    柏青哥電玩機台。投代幣換鋼珠打玩。不清楚珠數，可兌換
    8 張寄存卡，每張面額1,000 玉，新台幣8,000 元」、「（
    問：你向人示意兌換現金？）向店內櫃台小妹示意，我已不
    清楚該小妹係何人？」、「（問：是由何人在何處將賭資交
    給你？交給你賭資多少？）是由一名身穿白襯衫之店內男子
    叫我去該店停車場內一個鍋子內拿錢的。新台幣14,000元」
    、「（問：你稱可兌換賭資8,000 元，為何該店店員會交給
    你14,000元？）該身穿白襯衫之男子叫我將6,000 元交給店
    內另一位客人」、「（問：能否請你詳述被查獲當時之情形
    ？）我大約12日22時左右進入該店打玩機台，直到13日2 時
    45分左右，因要回家，所以我便將本次打玩機台所累積之寄
    存卡8 張交給店內櫃台小妹，店內小妹就請一名男子過來跟
    我講說賭資放在停車場內一個鋼鍋，並告訴我鋼鍋內放置有
    14,000元，其中8,000 元是我所兌換之賭資，另6,000 元請
    我轉交另一名客人，所以我拿到賭資後，就6,000 元交給該
    男子所指定之客人，便騎車離開該店，直到我騎到裕誠路與
    富國路口就被尾隨之警方攔截查獲了」、「（問：你本次至
    該店打玩輸贏如何？）贏了3,000 元。」、「（問：該店是
    否按照店方之規定兌換比例相同之賭資給你？比例如何計算
    ？）是的，1 比1 」等語（見警卷第172-173 頁）；於檢察
    官偵查中亦結證稱：「（問：你今日是否在長紅電子遊戲場
    打玩賭博性電玩機台，兌換現金8,000 元？）是，是在停車
    場內之鋼鍋中換的。我向櫃台穿著製服的小妹詢問可不可以
    換錢，該小妹叫那名男子過來，我把寄存卡交給這名男子，
    那名男子即叫我到停車場垃圾桶上一鋼鍋拿錢，我就到該男
    子指定之鋼鍋拿錢，我拿8,000 元，另將6,000 元交給寄存
    6 張寄存款的男子。一張寄存卡可換1,000 元」、「（問：
    鋼鍋《提示》是否你所講置放錢之鋼鍋？）是的」、「（問
    ：到底是將寄存卡交給櫃台小妹或那名男子？）我向櫃台小
    妹詢問如何換錢，小妹叫那名男子過來，我把卡交給那名男
    子，他叫我去鋼鍋拿錢」等語（見偵查(一)卷第7 頁）。
  (二)證人陳君中於警詢中亦證稱：「（問：警方於95年6 月13日
    3 時10分許持臺灣高雄地方法院法官所核發之搜索票在高雄
    市○○區○○路342 號長紅娛樂廣場當場查獲你以該遊戲場
    之寄存款卡向店員兌換得賭資14,000元，是否屬實？）有實
    在」、「（問：你當時在該遊戲場打玩何種機台？店方編號
    為何？該機台是以何種方式投幣或開分打玩？如何打玩？）
    小豬哥。編號188 號。是以投代幣之方式打玩，每枚等同新
    台幣20元，是向店方購買代幣，再以所購得之代幣投入所選
    定之電玩機台開始打玩，如有中獎，可獲得由機台所落出之
    小鋼珠」、「（問：你總共累積多少數量之小鋼珠？可兌換
    多少遊戲場之寄存卡？可兌換多少現金？）我當時因為有中
    該機台之『999 』連線大獎，該機台即持續落出小鋼珠，期
    間該店之小姐便主動過來幫我將小鋼珠拿到櫃台前之小鋼珠
    計數器計算數量，並交付我14張寄存卡。可兌換成現金14,0
    00元」、「（問：你將該店寄存卡交由何人？由何人在何處
    將賭資14,000元交給你？）我在店方編號188 號機台座前交
    給阿良《當場指認係丁○○》14張寄存卡。約過5 分鐘左右
    ，阿良便過來我打玩的機台前告訴我可以前往停車場拿取賭
    資，當我走到停車場時，即有一不詳姓名男子當場交給我14
    ,000 元 」、「（問：警方執行搜索勤務時，該在停車場交
    付賭資予你的男子是否還在現場？）沒有看到」、「我是13
    日大約0 時左右到該遊藝場」、「今天輸了1,000 元，共花
    15,000元兌換代幣，今天是第1 次至遊藝場打玩」、「（問
    ：你稱是第1 次至該遊藝場打玩電玩機台，為何知道該店之
    寄存卡能兌換現金？）我有問店員阿良，經阿良告知才知道
    能兌換成現金」、「（問：該遊藝場是否按照店方之規定兌
    換比例相同之賭資給你？比例如何計算？）是的，1 比1 」
    等語（見警卷第169-170 頁）；其於檢察官偵查中亦結證稱
    ：「（問：你今日是否在長紅電子遊戲場打玩賭博性電玩機
    台，兌換現金14,000元？）是，我換到的14,000元已經被警
    方查扣了」、「（問：《提示警方蒐證數位相機內丁○○照
    片》前述找朋友換錢給你的阿良是否即為照片中之丁○○）
    是，他是該遊藝場內之員工，穿著制服」等語（見偵查(一)卷
    第9-10頁），核與上開證人巳○○所述兌換現金之經過大致
    相符。足徵被告丁○○確有兌換現金給陳君中無訛。
  (三)證人即警員壬○○於原審審理時證稱：「我發現丁○○將顧
    客戊○○之寄存卡收走後，沒多久辛○○就走到戊○○身旁
    快速將12,000元塞入戊○○上衣口袋後離去，戊○○有取出
    點算一共是12張千元大鈔，並對隔壁顧客說他今天贏了8,00
    0 元」等語（見原審(二)卷第35、36頁）。由證人辛○○交付
    上開金額之時機及被告戊○○收取12,000元後亦表示是賭資
    等情觀之，證人辛○○交付之12,000元係戊○○兌換之賭資
    無訛。又由被告戊○○自承當天共換得13張寄存卡，為警查
    獲時身上還留有1 張寄存卡（見警卷第165 頁、原審(一)卷第
    162 頁），可推知被告戊○○當時係交付給被告丁○○12張
    寄存卡，參以其嗣後取得12,000元，兌換比例亦與「長紅娛
    樂廣場」實際上兌換比例相同，益見被告戊○○所取得之12
    ,000 元 係小鋼珠所兌換之賭資。
  (四)被告丁○○於警詢時供稱：「我是『長紅娛樂廣場』員工，
    查獲當天是我叫巳○○、陳君中兩人去停車場的等語（見警
    卷第13頁），證人許文華（高雄市政府警察局交通大隊第四
    分隊小隊長）於原審審理時證稱：我與壬○○喬裝賭客進入
    店內把玩機台，大約在凌晨1 時左右，看到陳君中打玩之機
    台開出大獎，我就請壬○○注意他有沒有換錢的動作，之後
    先看到巳○○與丁○○談話並交付寄存卡，再走出店外，我
    根據之前探訪結果推測巳○○應該是要去換錢，就打電話通
    知在店外埋伏同仁等語（見原審卷(二)第37頁）；證人壬○○
    （高雄市政府警察局行政科專勤組警員）於原審審理時證稱
    ：本件是我與許文華喬裝顧客，進入「長紅娛樂廣場」把玩
    機台伺機取締，當天凌晨2 時許，發現巳○○先走到櫃台與
    丁○○交談並交付寄存卡，丁○○隨即進入員工辦公室約5
    分鐘後再走出來與巳○○交談，之後巳○○就出店門朝停車
    場方向走，許文華研判巳○○係前往停車場領取賭資，就打
    電話通知店外埋伏員警；另外陳君中將寄存卡交給丁○○約
    1 分鐘後，也步出店外往停車場方向走，不久又再返回座位
    繼續打玩機台等語均相符（見原審(二)卷第34、35頁），足見
    被告丁○○確有兌換賭資予巳○○、陳君中及被告戊○○之
    行為無疑。
  (五)證人陳君中雖於原審法院審理時證稱：我將寄存卡14張交給
    丁○○後，丁○○就跟我說有朋友現在在停車場要找我，並
    沒有說要拿錢給我，我走到停車場有一名男子就給我15,000
    元，並說要跟我拿18張寄存卡云云（見原審(二)卷第33頁）。
    惟其自陳與丁○○不相識，又無人知悉其在該店，卻未向丁○○追問是何人找，又為何不能進入店內見面，即深夜一人
    獨自前往停車場，與既不知名亦不知來意之陌生人見面，所
    述與一般生活經驗相違，是否可信已非無疑；況所證與其先
    前所述及前開事證不符，自屬無從採為有利於被告丁○○有
    利之認定。證人陳君中於同日亦證稱：我之所以只交出14,
    000 元給警察，是因為我只有寄放14張寄存卡在丁○○處等
    語（見原審(二)卷第30頁），雖與其前此所證係因兌換寄存卡
    而取得之事實未盡相符，然由其上開所稱寄存卡兌換現金之
    比例係與「長紅娛樂廣場」實際上兌換比例相同，亦足以證
    明證人陳君中確有兌換賭資之行為，始會知悉該店正確之賭
    金兌換比例。證人巳○○於本院審理時雖證稱：錢是有換，
    但是向旁邊的客人換的，伊不知叫伊去停車場鋼鍋拿錢的人
    是店員或客人云云（見本院(二)卷第48頁），惟如前所述，其
    同時亦證稱：已經過了1 年多，應以警詢筆錄為準。而其上
    開於本院所證：係向旁邊的客人換錢云云，核與警詢所證：
    是由一名身穿白襯衫之店內男子叫我去該店停車場內一個鍋
    子內拿錢等語不符，自應以警詢所證較為可信，其於本院審
    理時所證係向旁邊的客人換錢云云，亦非可信。是證人陳君
    中、巳○○事後所證，均不足採為有利於被告丁○○之認定
    。此外，復有臨檢現場紀錄表、「長紅娛樂廣場」賭客現場
    相關位置平面圖各1 份（見警卷第24 6、247 頁、偵(一)卷第
    119 頁）、巳○○、陳君中及被告戊○○被查獲時扣得賭資
    、附表2 、3 所示之物可資佐證。是被告丑○○、丁○○辯
    稱「長紅娛樂廣場」並無顧客得以贏得小鋼珠兌換現金之賭
    博行為云云，不足採信；從而，丁○○明知上開情事，仍兌
    換賭資予巳○○、陳君中、戊○○，其有賭博之犯行，堪以
    認定。
  (六)被告丑○○於原審審理時供稱：「長紅娛樂廣場係我獨自經
    營，丁○○只是店內員工並沒有分紅，我有到店裡時會依報
    表核對店內營收並收錢」等語（見原審(一)卷第153 頁、(二)卷
    第51頁），與被告丁○○所稱：伊沒有分紅，每天下班會由
    櫃台會計人員點錢交接等語（見原審(一)卷第156 頁）及同案
    被告庚○○、癸○○、子○○（均為會計人員）陳稱：我們
    上班之前要跟上一班的人一同清點現金及代幣，兩邊帳目必
    須一致才可以等語相符（見原審(一)卷第160 頁）。可見店內
    現金數目正確與否均有嚴格控管，被告丁○○若未經被告丑
    ○○同意，係無法自行挪用而不被察覺。而被告丁○○確有
    分別兌換8,000 元、14,000元、12,000元予巳○○、陳君中
    及被告戊○○之行為，已如前述。既然被告丁○○係無法參
    與分紅之店員，對於店內盈虧、生意好壞即無直接相關，衡
    情即無自掏腰包兌換金錢予賭客，以招攬顧客至店內把玩之
    可能與必要，顯見被告丁○○為賭客兌換現金之行為係出自
    被告丑○○授意。況證人許文華已證稱：查獲當天喬裝賭客
    在店內把玩時，丁○○表示當天店內中獎兌換現金事宜，將
    在當日3 點統一處理等語（見原審(二)卷第37頁）。被告丁○○絲毫不擔心自己行為會遭店員或顧客將上情轉告被告丑○○，亦不避諱於店內向顧客表示將統一處理中獎兌換事宜，
    及僅於該日凌晨，兌換給巳○○、陳君中及被告戊○○（戊○○部分詳見(八)所述）3 人之金額高達34,000元等情，亦足
    證被告丁○○為賭客兌換現金之所為並非其個人之行為，係
    為「長紅娛樂廣場」而兌換現金予賭客，否則被告丁○○個
    人何有統一及以高額現金兌換寄存卡之需要？是被告丑○○
    身為「長紅娛樂廣場」實際負責人與被告丁○○間就本案賭
    博犯行有犯意聯絡及行為分擔無訛。
  (七)被告丑○○於原審法院審理時雖辯稱其係「長益遊樂廣場」
    負責人，而為警查獲實際上是「長益遊樂廣場」，並非「長
    紅娛樂廣場」云云。惟「長紅娛樂廣場」負責人雖登記為吳
    崇文，而「長益遊樂廣場」負責人則登記為丑○○（見原審
    (一)卷第294 至323 頁）。然營利事業登記之記載僅為決定相
    關行政責任之歸屬，其上登記之負責人並非必然與實際經營
    者相同，亦屬常有之現象，自不能僅以丑○○係「長益遊樂
    廣場」而非「長紅娛樂廣場」之登記負責人，查獲店員均係
    由被告丑○○雇用，即謂本案為警查獲者實際上是被告丑○○所經營之「長益遊樂廣場」，而排除丑○○係「長紅娛樂
    廣場」實際負責人之可能。況且，被告丑○○於警詢、偵查
    及原審法院審理時均自承：沒有和吳崇文共同經營設在高雄
    市○○區○○路342 號之「長紅娛樂廣場」，該遊藝場是我
    獨自經營的等語（見偵(二)卷第12頁、偵(一)卷第113 頁、原審
    (一)卷第153 頁、(二)卷第51頁），參以當日為警查獲之遊藝場
    門外係懸掛「長紅」之大型廣告招牌，且所在地址亦與營利
    事業登記證記載之「長紅娛樂廣場」所在地址相同，有查獲
    當時所攝照片1 張、營利事業登記證影本1 紙可憑（見警卷
    第291 頁、偵(二)卷第144 頁）。足見為警查獲者，係址設高
    雄市○○區○○路342 號，並由被告丑○○所實際經營負責
    之「長紅娛樂廣場」，是被告丑○○辯稱其係經營「長益遊
    樂廣場」，並以「長益遊樂廣場」名義在高雄市○○區○○
    路342 號經營電動柏青哥機台云云，委無可採。
  (八)被告戊○○於原審審理時供稱：我認識辛○○，他是我朋友
    ，我是在遊藝場認識辛○○的，認識1 、2 年了，當天他還
    錢給我，因為查獲前2 、3 個月前他跟我借12,000元，也是
    在遊藝場借的云云（見原審(一)卷第162 頁）；而辛○○於原
    審審理時則供稱：12,000元是查獲二、三個星期我跟他借的
    ，我跟他一起去高雄市左營區附近的海產店吃消夜跟他借的
    ，我去他開的清粥小菜店借的云云（見原審(一)卷第163 頁）
    ；其於本院審理時亦證稱：之前有欠戊○○12,000元，當天
    是到遊藝場去玩，12,000元不是換卡的錢，亦非遊藝場之員
    工，是2 個多月前借的云云（見本院(二)卷第47頁）。惟渠等
    2 人就借款地而言，一則供稱在遊藝場，一則稱在海產店吃
    消夜處；就借款時間而言，一則供稱查獲前2 、3 個月，一
    則稱被查獲前2 、3 星期，渠等2 人關於借款時間及地點之
    供述迴然不同，顯難信為真實。且如前所述，證人壬○○已
    證稱：丁○○將顧客戊○○之寄存卡收走後，沒多久辛○○
    就走到戊○○身旁快速將12,000元塞入戊○○上衣口袋後離
    去，戊○○有取出點算一共是12張千元大鈔，並對隔壁顧客
    說他今天贏了8,000 元，依證人辛○○交付上開金額之時機
    、被告戊○○收取後所為表示及被告戊○○自承當天共換得
    13張寄存卡，為警查獲時身上還留有1 張寄存卡，可推知被
    告戊○○當時交付被告丁○○12張寄存卡，而其嗣後取得
    12,000元，兌換比例亦與「長紅娛樂廣場」實際上兌換比例
    相同，益徵被告戊○○所取得之12,000元係小鋼珠所兌換之
    賭資無訛。
  (九)綜上所述，被告丑○○、丁○○、戊○○所辯均屬卸責之詞
    ，無從採信，渠等均有事實欄所載賭博犯行，堪予認定。
三、按行為後法律有變更者，適用行為時之法律，但行為後之法
    律有利於行為人者，適用最有利於行為人之法律，刑法第2
    條第1 項定有明文。被告丑○○、丁○○、戊○○行為後，
    如附表一編號1 、2 所示被告丑○○、丁○○論罪科刑所應
    適用之刑法條文及如附表一編號1 所示被告戊○○論罪科刑
    所應適用之刑法條文，業於94年2 月2 日修正公布，並於95
    年7 月1 日生效施行；經比較新舊法結果，就刑法第28條之
    規定而言，以新法較有利於被告丑○○、丁○○，惟就應科
    之罰金刑之最低額而言，則以舊法對渠等較為有利；就被告
    戊○○而言，新法亦未較有利，自應適用修正施行前之刑法
    條文而為處斷。
四、按刑法上之賭博罪，係指依偶然之勝負，定財物之得失為要
    件；凡以勝負繫於偶然之事實，並非事前所能預知者，即為
    賭博，並無方法之限制；其所謂財物，係指金錢或其他有經
    濟上價值之有體物而言。查被告丑○○經營「長紅娛樂廣場
    」擺設電動柏青哥機台，由案外人巳○○、陳君中、被告戊○○兌換代幣後投入，再以出現之小鋼珠押注，如押中即賠
    付若干倍數之小鋼珠，如未押中則沒入押注之小鋼珠，並得
    以累積小鋼珠換取寄存卡，再以每張寄存卡兌換1,000 元比
    例兌換現金；即屬於以偶然之勝負，決定財物之得失，揆諸
    前揭之說明，自屬賭博無疑。核被告丑○○、丁○○、戊○○上開所為，均係犯現行刑法第266 條第1 項之普通賭博罪
    。被告丑○○、丁○○就上開犯行，有犯意之聯絡及行為之
    分擔，均為共同正犯。按數行為於同時同地或在密切接近之
    時地實施，侵害同一法益，各行為之獨立性極為薄弱，依社
    會一般觀念，在時間差距上，難以強行分開；在刑法評價上
    ，以視數個舉動之接續施行，合為包括之一行為予以評價，
    較為合理。本件被告丑○○、丁○○與巳○○、陳君中及被
    告戊○○間之賭博犯行，係於同一地點、密接時間內，本於
    單一決意，利用同一犯罪機會接續完成，又侵害同一社會法
    益，應視為數個舉動之接續施行，而為接續犯。公訴人認丑
    ○○、丁○○係基於概括犯意為之，應論以連續犯，不無誤
    會，併此敘明。
五、辛○○雖有將戊○○欲兌換之賭資於店內交付戊○○之行為
    。惟「長紅娛樂廣場」店員即被告辰○○、庚○○、癸○○
    、子○○、乙○○、卯○○、甲○○、寅○○、己○○等人
    均稱：辛○○並非該店員工（見原審(一)卷第160 頁）；又兌
    換賭資予陳君中之不詳名籍成年男子亦非在場之店員，此經
    證人陳君中於警詢時證述明確（見警卷第169 頁），則證人
    辛○○及該男子既不具有店員身分，自無以遽認其等必然知
    悉所交付者係賭資。依卷附「長紅娛樂廣場」賭客現場相關
    位置平面圖所示（見偵(一)卷第119 頁），辛○○、被告戊○○把玩機台位置分別在店內之東北、西南側，彼此相距遙遠
    ，單從位置分佈上無以認定辛○○必然得知戊○○中獎之事
    實，且依卷附證據亦無從認定辛○○及該男子分別得知戊○○、陳君中把玩之機台有中獎及陳君中及被告戊○○有交付
    寄存卡欲兌換賭資之情事，在無從確認辛○○、該男子知悉
    陳君中及被告戊○○有兌獎行為之前提下，亦難認定辛○○
    、該不詳男子明知或可得知所交付者係賭資。此外，並無證
    據足以證明辛○○、該男子知悉「長紅娛樂廣場」有兌換賭
    資之情事，亦無證據足以證明請託辛○○、該男子分別交付
    12,000元、14,000元係何人或是否為被告丁○○等有賭博犯
    意聯絡之人，以及是否已說明係所託轉交者係賭資。是並無
    證據足以認定辛○○及該男子與被告丑○○、丁○○間有犯
    意聯絡，而認辛○○、該男子亦為共同正犯。又如後所述，
    並無確切之證據足以證明店員即被告丙○○、辰○○、庚○○、癸○○、子○○、乙○○、卯○○、甲○○、寅○○、
    己○○亦有參與賭博之情事，自難認渠等與被告丑○○、丁○○間有犯意聯絡及行為分擔，公訴人認應成立共同正犯，
    尚有誤會。
六、原審因認被告丑○○、丁○○、戊○○犯罪證明確，而適用
    刑法第2 條第1 項、修正前刑法第28條、第266 條第1 項前
    段、修正前罰金罰鍰提高標準條例第1 條前段之規定，審酌
    被告丁○○、戊○○均有賭博前科，分別經臺灣新竹地方法
    院以79年度簡字第545 號、臺灣臺中地方法院以85年度易字
    第1444號，分別判處罰金銀元6,000 元、銀元1,500 元確定
    ，猶不知悔改，更犯本案；被告丑○○無前科，素行良好，
    有臺灣高等法院被告全國前案紀錄表在卷可稽；被告丑○○
    係「長紅娛樂廣場」實際負責人，係該店經營電動柏青哥機
    台之決策者及獲利者，惡性較受僱用負責兌換賭資之員工丁○○及賭客戊○○為重；被告丁○○係出於維持生計之故，
    始受僱擔任店員致涉本案犯行，而被告戊○○賭博財物性質
    上僅係處分自己財產之行為，對社會所造成之損害並非直接
    、鉅大，惟仍已破壞社會善良風俗；及考量查獲之賭博性電
    動柏青哥機台數量、被告丑○○、丁○○、戊○○均否認犯
    行等一切情狀，就被告丑○○部分量處罰金銀元7,000 元；
    就被告丁○○部分科處罰金銀元3,000 元；就被告戊○○部
    分判處罰金銀元3,000 元，並均均依附表1 編號3 比較新舊
    法結果，適用修正後即現行刑法第42條第3 項前段之規定，
    各諭知如易服勞役以新台幣1,000 元折算1 日，另敘明附表
    2 所示之機台200 台、IC板200 片、現金11,200元分別係當
    場賭博之器具及在賭檯上之財物，業據被告丑○○、丁○○
    、證人壬○○分別供證明確（見原審(一)卷第153 、156 頁、
    (二)卷第40頁），應依刑法第266 條第2 項規定，不問屬於犯
    人與否，宣告沒收；而附表3 所示之物，均為被告丑○○所
    有，為其於偵查中所自承（見偵(一)卷第114 頁），其中編號
    1 代幣尚未拆封，係預備供顧客兌換所用，已經被告丁○○
    供承在卷（見原審卷(一)卷第156 頁），而為犯罪預備之物，
    依共犯共同負責之法理，應依刑法第38條第1 項第2 款宣告
    沒收；編號2-10所示之物係供本件賭博犯行所用之物，此經
    被告丁○○、證人巳○○供證明確（見偵(一)卷第7 頁、原審
    (一)卷第156 、157 頁、(二)卷第40頁），依共犯共同負責之法
    理，應依刑法第38條第1 項第2 款宣告沒收；自被告戊○○
    身上查獲之現金12,000元，係被告戊○○以小鋼珠兌換之賭
    資，為其犯賭博罪所得之物，應依刑法第38條第1 項第3 款
    宣告沒收。至被告丑○○所有扣案之監錄系統4 台及訊號轉
    換器2 台，係用以監視店內及大門狀況，並無法藉以觀看停
    車場情形，業據被告丁○○供述在卷（見原審(一)卷第157 頁
    ），此外並無證據證明與本案賭博犯行相關，爰不予宣告沒
    收。至於賭客巳○○、陳君中身上所扣得之現金8,000 元、
    14,000元，分別係其以小鋼珠兌換之賭資，為其犯罪所得之
    物，非本件被告丑○○、丁○○、戊○○所有之物，爰不予
    宣告沒收，併敘明公訴人於論告時另認被告丑○○、丁○○
    上開所為同時涉犯刑法第268 條之意圖營利供給賭博場所罪
    。惟刑法第268 條之「營利」意圖，係指自己不參加賭博，
    而僅從中抽取金錢得利而言；若設置電動賭博機具與賭客對
    賭，該電動賭博機具之輸贏機率不確定，係以偶然之事實決
    定勝負，性質上機器提供者係以該機器代替與他人賭博，該
    機器提供者所為，應係犯同法第266 條之普通賭博罪，而非
    同法第268 條之意圖營利供給賭博場所罪。本件被告丑○○
    、丁○○係共同擺設賭博性電動柏青哥機台與賭客戊○○等
    對賭，2 人所為僅犯普通賭博罪，此部分本應為無罪之諭知
    ；惟公訴人認被告係以一行為而犯之，而與前揭賭博罪間有
    裁判上一罪之關係，爰不另為無罪之諭知。經核原判決認事
    用法，核無不合，量刑亦屬允當。被告丑○○、丁○○、戊○○上訴意旨否認犯罪，指摘原判決不當為無理由；檢察官
    仍執前詞，認被告丑○○、丁○○併犯刑法第268 條之罪嫌
    ，亦屬無理由，應予駁回。
、無罪上訴駁回部分：
一、公訴意旨略以：丙○○、辰○○、庚○○、癸○○、子○○
    、乙○○、卯○○、甲○○、寅○○、己○○係受丑○○僱
    用，在「長紅娛樂廣場」擔任店員，詎竟與丑○○、丁○○
    等共同基於賭博之犯意聯絡，在公眾得出入之「長紅娛樂廣
    場」負責兌換代幣、插中獎牌之工作，以丑○○、丁○○所
    擺設附表二編號1 至編號8 示之柏青哥機台200 台（含IC板
    共200 片），與不特定人賭博財物，適於95年6 月13日巳○○、陳君中（已另案經檢察官為職權不起訴處分）、戊○○
    等於95年6 月13日在上開長紅娛樂廣場內以所擺設之機台賭
    博財物，迄於同日2 時53分許及同日3 時許，巳○○、陳君
    中先後將贏得小鋼珠兌換寄存卡張後，再分別兌換賭資8,00
    0 元、14,000元、12,000元，為警持搜索票搜索而查獲，並
    扣得前述賭資及扣案物，因認被告丙○○、辰○○、庚○○
    、癸○○、子○○、乙○○、卯○○、甲○○、寅○○、己○○亦涉有刑法第266 條第1 項、第268 條之賭博罪嫌。
二、按犯罪事實應依證據認定之，無證據不得認定犯罪事實；不
    能證明被告犯罪者，應諭知無罪之判決，刑事訴訟法第154
    條第2 項、第301 條第1 項分別定有明文。而認定犯罪事實
    所憑之證據雖不以直接證據為限，間接證據亦包括在內，然
    而無論直接證據或間接證擺據，其為訴訟上之證明，須於通
    常一般之人均不致有所懷疑，而得確信其為真實之程度者，
    始得據為有罪之認定，倘其證明尚未達到此一程度，而有合
    理之懷疑存在而無從使事實審法院得有罪之確信時，即應由
    法院為諭知被告無罪之判決，此有最高法院76年台上字第
    4986號判例可資參照。
三、公訴人認被告丙○○等10人涉有上揭賭博罪嫌，係以被告丙○○等10人、共同被告丑○○、丁○○、戊○○、賭客即原
    審同案被告羅玉芬等22人（羅玉芬等22人部分業經原審以查
    無賭博事證，判決無罪確定）之供述、證人巳○○、陳君中
    、許文華、壬○○之證述，及查獲賭資、扣案物等為主要論
    據。被告丙○○經本院合法傳喚未於最後之審判期日到庭，
    惟其於警、偵訊、原審法院及本院行準備程序時均否認有公
    訴人所指賭博之情事；被告辰○○經本院合法傳喚亦始終未
    到庭，惟其於警、偵訊、原審法院亦均否認知悉有賭博之情
    事；另訊據被告庚○○、癸○○、子○○、乙○○、卯○○
    、甲○○、寅○○、己○○於本院行準備程序及審理時亦均
    矢口否認有公訴人所指賭博犯行，辯稱：沒有參與兌換賭資
    之行為，亦不知「長紅娛樂廣場」有兌換賭資之情事等語。
四、經查：(一)被告丙○○、辰○○、庚○○、癸○○、子○○、
    乙○○、卯○○、甲○○、寅○○、己○○等於警、偵訊及
    原審審理時固均坦承受僱於「長紅娛樂廣場」擔任店員，負
    責搬珠子、兌換代幣等工作，惟均未坦承有參與兌換賭資或
    知悉店內有兌換賭資從事賭博而仍分擔一部分行為之情事，
    自不能僅憑渠等係「長紅娛樂廣場」之員工，而「長紅娛樂
    廣場」被查獲有賭博之情事，即據以推認渠等知情，且與共
    同被告丑○○等有共同之犯意聯絡而分擔一部分賭博行為。
    (二)原審同案被告羅玉芬、謝德雄、熊樹政、陳品言、張原愷
    、余富貴、李祥瑞、施麗芬、林麗珠、王廣亮、黃春雄、魏
    增山、宋俊杰、丁金寶、謝志宏、林沿江、許家旺、陳吉清
    、史圓山、朱欽煥、徐大中、辛○○等人雖於警方查緝時，
    身處「長紅娛樂廣場」內，惟均因無賭博之行為而經原審判
    決無罪確定，且渠等自警詢迄於原審審理時均未曾指證被告
    丙○○等10人有兌換現金或知悉店內有兌換現金而仍擔任店
    員分擔部分行為之情事。(三)共同被告丑○○、丁○○、戊○○於警、偵訊及原審審理時除否認自己有利用店內遊戲機具
    從事賭博之犯行外，亦未曾指證被告丙○○等10人有賭博之
    情事。(四)證人巳○○、陳君中之證述、查獲現場照片、賭客
    現場相關位置平面圖、查獲扣案之賭資、機具物等物品，固
    足以證明丑○○有與丁○○共同利用店內電動柏青哥機台與
    賭客巳○○、陳君中、戊○○對賭之情事。而兌換代幣、寄
    存卡、照護機台等工作，有可能係以機台從事賭博行為之一
    環。惟「長紅娛樂廣場」僱用員工非少，兌換現金之工作亦
    非只要係店內員工即得參與，自無從僅因被告丙○○等10人
    係店內員工即推認渠等亦知情，而認渠等與共同被告丑○○
    、丁○○、戊○○有共同之犯意聯絡。此外，復查無其他其
    他確切之證據，足認渠等確有參與賭博犯行，公訴人所提出
    之證據，既未達通常一般人均不致於有所懷疑，得以確信被
    告丙○○等10人有參與兌換賭資等賭博之行為，或與被告丑
    ○○、丁○○間有賭博犯意聯絡，揆諸首揭法條及判例意旨
    ，自應為被告丙○○等10人無罪之判決。
五、原審因認被告丙○○等10人犯罪不能證明，而為渠等無罪之
    判決。經核與法並無不合。檢察官仍執前詞，聲明上訴指摘
    原判決此部分不當，為無理由，應予駁回。
六、被告丙○○、辰○○經合法傳喚無正當理由不到庭，爰不待
    其到庭陳述，逕行判決。
七、被告午○○部分另行審結。同案被告羅玉芬、謝德雄、熊樹
    政、陳品言、張原愷、余富貴、李祥瑞、施麗芬、林麗珠、
    王廣亮、黃春雄、魏增山、宋俊杰、丁金寶、謝志宏、林沿
    江、許家旺、陳吉清、史圓山、朱欽煥、徐大中、辛○○等
    經原審判決後，未據上訴，故不另論列。
據上論斷，應依刑事訴訟法第368條、第371條，判決如主文。
本案經檢察官陳國全到庭執行職務。
中    華    民    國    97    年    1     月    9     日
                  刑事第四庭    審判長法官  蕭權閔
                                      法官  陳吉雄
                                      法官  李嘉興
以上正本證明與原本無異。
本判決不得上訴。
中    華    民    國    97    年    1     月    9     日
                                    書記官  郭榮芳
附錄本判決論罪科刑法條：
刑法第266條
在公共場所或公眾得出入之場所賭博財物者，處 1 千元以下罰金
。但以供人暫時娛樂之物為賭者，不在此限。
當場賭博之器具與在賭檯或兌換籌碼處之財物，不問屬於犯人與
否，沒收之。
附表1：
┌──────┬─────────────┬─────────────┬───────┬────┐
│相關變更條文│行為時法（下稱舊法）之內容│裁判時法（下稱新法）之內容│比  較  理  由│比較結果│
├──────┼─────────────┼─────────────┼───────┼────┤
│1.【刑法第26│依法律應處罰金、罰鍰者，就│中華民國94年1 月7 日法修正│刑法之貨幣單位│按現行法│
│6條 罰金刑貨│其原定數額得提高為2 倍至10│施行後，刑法分則編所定罰金│由「元（指銀元│規所定貨│
│幣單位之變更│倍（刑法乃係定明10倍）。第│之貨幣單位為新臺幣。94年1 │）」變更為「新│幣單位折│
│】罰金罰鍰提│1 條所定得提高倍數之規定，│月7 日刑法修正時，刑法分則│臺幣」，且刑法│算新臺幣│
│高標準條例第│於本條例修正後制定之法律，│編未修正之條文定有罰金者，│分則之罰金數額│條例第2 │
│1 條前段、第│不適用之；本條例修正前公布│自94年1 月7 日刑法修正施行│，亦視該分則先│條規定折│
│5 條→刑法施│之法律，於本條例修正後修正│後，就其所定數額提高為30倍│前曾修正與否，│算後係等│
│行法第1 之1 │其罰金罰鍰數額或法律經全部│。但72年6 月26日至94年1 月│而分別提高3 或│值，是新│
│條第1 項、第│修正而其罰金罰鍰數額未予變│7 日新增或修正之條文，就其│30倍。        │法並未較│
│2 項        │更者，亦同。              │所定數額提高為3 倍。      │              │有利。  │
├──────┼─────────────┼─────────────┼───────┼────┤
│2.【共同正犯│二人以上共同實施犯罪之行為│二人以上共同實行犯罪之行為│將「實施」改為│新法成立│
│】修正前刑法│者，皆為正犯。            │者，皆為共犯。            │「實行」，刪除│共正犯之│
│第28條→現行│                          │                          │「陰謀共同正犯│要件較嚴│
│刑法第28條  │                          │                          │」及「預備共同│格，對被│
│            │                          │                          │正犯」之適用。│告較有利│
│            │                          │                          │              │。      │
├──────┼─────────────┼─────────────┼───────┼────┤
│3.【易服勞役│易服勞役以1 元以上3 元以下│易服勞役以新臺幣1,000元、 │易服勞役折算標│新法有利│
│折算標準變更│，折算1 日。依刑法…第42條│2,000元或3,000元折算1 日  │準，由銀元300 │。      │
│】修正前刑法│第2 項易服勞役者，均就其原│                          │元即新臺幣900 │        │
│第42條第2 項│定數額提高為100 倍折算1 日│                          │元，提高為以新│        │
│前段、修正前│；法律所定罰金數額未依本條│                          │臺幣1,000 、2,│        │
│罰金罰鍰提高│例提高倍數，或其處罰法條無│                          │000 或3,000   │        │
│標準條例第2 │罰金刑之規定者，亦同。    │                          │元折算1 日。  │        │
│條→現行刑法│                          │                          │              │        │
│第42條第3 項│                          │                          │              │        │
│前段        │                          │                          │              │        │
└──────┴─────────────┴─────────────┴───────┴────┘
附表2：
┌───┬───────────┬──────────────┐
│編號  │名                  稱│數                        量│
├───┼───────────┼──────────────┤
│１    │Ｆ３機台              │４０台（含ＩＣ板４０塊）    │
├───┼───────────┼──────────────┤
│２    │大夢夢機台            │２０台（含ＩＣ板２０塊）    │
├───┼───────────┼──────────────┤
│３    │宇宙戰艦機台          │２０台（含ＩＣ板２０塊）    │
├───┼───────────┼──────────────┤
│４    │Ｆ７機台              │２０台（含ＩＣ板２０塊）    │
├───┼───────────┼──────────────┤
│５    │Ｆ５機台              │２０台（含ＩＣ板２０塊）    │
├───┼───────────┼──────────────┤
│６    │小豬哥機台            │２０台（含ＩＣ板２０塊）    │
├───┼───────────┼──────────────┤
│７    │波霸機台              │２０台（含ＩＣ板２０塊）    │
├───┼───────────┼──────────────┤
│８    │水果世界機台          │４０台（含ＩＣ板４０塊）    │
├───┼───────────┼──────────────┤
│９    │周轉金                │11,200元                    │
└───┴───────────┴──────────────┘
附表3：
┌───┬───────────┬──────────────┐
│編號  │名                  稱│數                        量│
├───┼───────────┼──────────────┤
│１    │代幣                  │３３０條（每條５０枚）      │
├───┼───────────┼──────────────┤
│２    │寄卡日報表            │３張                        │
├───┼───────────┼──────────────┤
│３    │寄卡簿                │１本                        │
├───┼───────────┼──────────────┤
│４    │機台特別獎項紀錄表    │１張                        │
├───┼───────────┼──────────────┤
│５    │寄存卡                │４２２張                    │
├───┼───────────┼──────────────┤
│６    │鋼鍋                  │１個                        │
├───┼───────────┼──────────────┤
│７    │計珠器                │２台                        │
├───┼───────────┼──────────────┤
│８    │輸送帶                │１組                        │
├───┼───────────┼──────────────┤
│９    │寄珠單                │１捆                        │
├───┼───────────┼──────────────┤
│１０  │小鋼珠                │３桶                        │
└───┴───────────┴──────────────┘


司法院資訊處製作；財團法人民間司法改革基金會備份。
